【裁判字號】    98,消債抗,46
【裁判日期】    980820
【裁判案由】    抗告事件
【裁判全文】
臺灣彰化地方法院民事裁定            98年度消債抗字第46號
抗  告  人  甲○○
代  理  人  鄧雲奎律師
上列當事人間因聲請更生程序事件，抗告人對於民國98年7月14
日本院98年度消債更字第123號民事裁定提起抗告，本院裁定如
下：
    主  文
原裁定廢棄。
    理  由
一、本件抗告人即債務人向原審聲請更生，並陳述：其前有不能
    清償債務情形，共積欠無擔保債務新台幣（下同）5,839,50
    5 元，有擔保債務718,000 元之情事，並曾於民國（下同）
    95年12月以書面向最大債權金融機構香港匯豐銀行股份有限
    公司（下稱匯豐銀行）請求共同協商債務清償方案，經協議
    後，由抗告人與該行約定自95年11月起分240 期，按月分期
    清償金額為新台幣（下同）26,996元，當時其每月收入約有
    27,000元，因伊為維持家計及如期繳納協商金額，嗣於96年
    7 月毀諾，雖於97年10月任職於葉桂記帳公司，每月薪資僅
    有26,500元，扣除生活必要支出（包含扶養費10,412元），
    有不可歸責於己之事由，致其現有收入已無力負擔每月應繳
    之上開協商金額，復未經法院裁定開始清算程序或宣告破產
    ，依消費者債務清條例第151 條第5 款之規定，聲請更生等
    語。原審以(1)抗告人於95年12月與債權人匯豐銀行等協商清
    償時，係任職大城國民中學臨時老師，切結之薪資為27,000
    元，實際之月入為49,190元，迄97年6 月均未減少，雖其於
    96年7 、8 月份因僅任職4 天使薪資驟減，然自96 年9月又
    回復至49,190元，至97年3 月始變為24,520元，爾後收入依
    97年10月之切結書亦有26,500元，難認聲請人協商後有收入
    減少或減低工作能力之情況，且協商時切結收入既為27,000
    元，與協商約定清償之月付額26,949元相差無幾，亦係協商
    時已存在狀況，不得作為不可歸責聲請人之事由。(2)依聲請
    人消費明細以觀，所欠債務多為恣意浪費所積欠，非屬生活
    必要支出，其聲請更生如遽與准許，亦違立法本旨等語，認
    抗告人聲請更生，既違背消費者債務清理條例第151 條第5
    項之規定，應駁回更生之聲請。
二、抗告意旨略以：抗告人即債務人前以其有不能清償之情事，
    而於民國95年12以書面向最大債權金融機構匯豐銀行請求共
    同協商債務清償方案，迫不得以簽立協商分期清償金額為每
    月26,996元，大城國中實際收入27,000元，實無能力償還，
    且聲請人96年7 至8 月因聘書到期而無工作，希望匯豐銀行
    給原告喘息機會暫緩清償，而未獲置理才毀諾，且該行已通
    知聯合徵信中心聲請人毀諾事由，致聲請人於96年8 月29日
    重獲大城國中聘書後，雖有收入但無法繼續原來之清償計劃
    ，致花旗銀行於97年3 月實施扣薪，使抗告人無法於大城國
    中任教而失業，另抗告人雖欠有卡債，但都勉力繳款，且否
    認有浪費之行為等語，爰提起本件抗告，求為將原裁定廢棄
    等語。
三、按債務人不能清償債務或有不能清償之虞，且無擔保或無優
    先權之債務總額未逾1,200 萬元者，於法院裁定開始清算程
    序或宣告破產前，得向法院聲請更生，消費者債務清理條例
    第3 條、第42條第1 項定有明文。另債務人與金融機構協商
    成立者，不得聲請更生或清算，但因不可歸責於己之事由，
    致履行顯有重大困難者，不在此限；本條例施行前，債務人
    依金融主管機關協調成立之中華民國銀行公會會員辦理消費
    金融案件無擔保債務協商機制與金融機構成立之協商，準用
    前項之規定，亦為消費者債務清理條例第151 條第5 項、第
    6 項所明文規定。經查本件抗告人於95年12月向最大債權銀
    行訂立協商條款時，雖切結收入27,000元，但仍有家教收入
    1,50 00 元、鐘點費收入5,920 元（見97年度消債更補字第
    166 號卷265 頁申請人財務資料表），其承諾還款金額每月
    為26,996 元 ，核其經濟結構尚稱合理，因抗告人於大城國
    中任職為代理教師，工作本較不具穩定性，嗣於96年6 月毀
    諾時，實因7 、8 月未獲續聘即無工作收入，雖請求協商銀
    行給其喘息暫緩清償而未獲同意，雖又於8 月間獲大城國中
    續聘，因已被匯豐銀行陳報毀諾而無法續行清償，抗告人續
    接任教職至97 年3月即因花旗銀行執行扣薪而被解聘，現時
    收入僅有26,500元，審核其毀諾之事由係因代理教師工作不
    穩定，如未獲續聘即無薪資收入，即難期待其續為清償計畫
    ，且現時收入僅有26,500元，扣除除必要生或費及扶養費10
    ,412 元 ，所餘金額更難期待其履行前開清償計畫之金額，
    其毀諾即有消費者債務清理條例第151 條第5 項但書「因不
    可歸責於己之事由，致履行顯有重大困難情形」。
四、次查抗告人雖欠有信用卡債，原審以其有浪費情事認不宜同
    意其聲請更生，惟消費者債務清理條例第134 條第4 款固規
    定債務人有因浪費、賭博或其他投機行為，致財產顯然減少
    或負擔過重之債務，而生開始清算之原因。法院應為不免責
    之裁定。該規定核屬不免責之規定，尚難作為審查消費者債
    務清理條例第3 條所規定債務人不能清償債務或有不能清償
    之虞者，得依本條例所定更生或清算程序，清理其債務之依
    據。是適用該法條作為駁回更生之聲請亦稍嫌不妥。是於抗
    告人無擔保或無優先權之債務總額既未逾12,000,000元，復
    未經法院裁定開始清算程式或宣告破產，亦無消費者債務清
    理條例第46條各款所定駁回更生聲請之事由存在，是聲請人
    聲請更生，似非無據。原審裁定駁回抗告人更生之聲請未查
    及前揭事由，容有未洽，應予廢棄。抗告意旨指摘原裁定不
    當，求予廢棄改判，為有理由。爰將原裁定廢棄，另由原審
    為適當裁判。
五、依消費者債務清理條例第11條第2 項、第15條，民事訴訟法
    第492 條，裁定如主文。
中    華    民    國    98    年    8     月    20    日
                    民事第二庭  審判長法  官  邱月嬌
                                      法  官  洪榮謙
                                      法  官  李言孫
上為正本係照原本作成。
本件不得再抗告。
中    華    民    國    98    年    8     月    20    日
                                      書記官  施惠


司法院資訊處製作；財團法人民間司法改革基金會備份。
